臺灣橋頭地方法院民事判決
110年度重訴字第46號
原      告  朱偉成  
            朱偉良  
            朱偉德  
訴訟代理人  吳晉賢律師 
          

被      告  陳素卿  

訴訟代理人  許淑琴律師
            馬健嘉律師
            柯權洲律師
當事人間返還所有物事件，本院民國111年3月2日言詞辯論終結
，判決如下：
  主  文
被告應將坐落高雄市○○區○○段○○○○地號土地及其上建號
高雄市○○區○○段○○○○○號(門牌號碼為高雄市○○區○○街○巷○○○號)
建物，返還予原告。
被告應給付原告新台幣壹拾陸萬元及自民國一百一十年一月十六
日起至返還系爭房地之日止，按月給付原告新台幣貳萬元。
訴訟費用由被告負擔。
本判決第一項於原告以新台幣貳佰伍拾萬元為被告供擔保後得假
執行。但被告如以新台幣柒佰伍拾貳萬元為原告預供擔保後得免
為假執行。
本判決第二項於原告以新台幣陸萬元為被告供擔保後得假執行。
但被告如以新台幣壹拾陸萬元為原告預供擔保後得免為假執行。
    事實及理由
一、原告主張：被告於87年1 月9 日間與原告之父即訴外人朱福
    祥結婚，嗣於94年6 月間與朱福祥分居，朱福祥並將所有坐
    落高雄市○○區○○段000 地號土地及其上同段2360建號建物（
    門牌號碼高雄市○○區○○街0 巷0 ○0 號建物，下稱系爭房地
    ）出租予被告供其經營民宿營利，約定每月租金新台幣（下
    同）20,000元。被告於102 年4 月2 日繳納租金20,000元後
    ，即拒絕繳納租金並拒絕返還系爭房地予朱福祥，朱福祥多
    次與被告溝通請求給付租金、返還系爭房地，被告均置之不
    理，惟朱福祥念及夫妻情分亦未強加催討。詎被告於109 年
    1 月間至朱福祥所經營之「東冠藥局」，誣指朱福祥與他人
    通姦為由，毀謗、恐嚇朱福祥，朱福祥不堪名譽受有重大損
    害，即對被告提起民刑事訴訟，並於109 年1 月17日將系爭
    房地贈與及移轉登記予原告，又於109 年2 月13日以高雄瑞
    豐郵局第29號存證信函終止其與被告間就系爭房地之租賃契
    約。原告取得系爭房地所有權後，隨即於109 年2 月13日以
    瑞豐郵局第28號存證信函請求被告返還系爭房地，或另就系
    爭房地訂立新租賃契約，惟被告均置之不理並繼續占有使用
    系爭房地經營民宿至今。被告未有法律上之原因，迄今仍無
    權占有使用系爭房地經營民宿營利，爰依民法第767 條第1 
    項規定，請求被告返還系爭房地。又原告於109 年1 月17日
    取得系爭房地所有權，是被告自109 年1 月17日起即因無權
    占有使用系爭房地受有利益，並致原告受有損害。被告前係
    以每月租金20,000元之價額向朱福祥承租系爭房地，是當可
    認以每月20,000元計算被告所受相當於租金之不當得利。被
    告自109 年1 月17日起至起訴之日(109年9月16日)止，已有
    8 個月，即已受有160,000 元（計算式：20,000元×8 個月＝
    160,000 元）相當於租金之不當得利（最高法院104 年度台
    上字第715 號、87年度台上字第2100號、88年度台上字第18
    94號民事判決意旨參照）。爰依民法第179 條規定請求被告
    給付160,000 元及自起訴狀送達翌日起至返還系爭房地之日
    止，按月給付原告20,000元。綜上，爰依上揭規定提起本訴
    ，並聲明：㈠被告應返還系爭房地予原告。㈡被告應給付原告
    160,000 元及自起訴狀送達翌日起至返還之日止，按月給付
    原告20,000元。㈢願供擔保，請准宣告假執行。
二、被告則抗辯:被告願意和解，希望給搬遷時間，朱福祥未將
    系爭房地贈與原告之前，即於102年4月22日起，與被告口頭
    約定由被告幫朱福祥購買保險，以繳納之保險費及管理房屋
    之修繕費用，折抵租金，朱福祥就不收系爭房地之租金。被
    告遂於104年起為朱福祥購買長照險及醫療險，自104年至10
    8年間分別支付台灣人壽保險公司866,250元（173,250×5＝86
    6,250），中國人壽保險公司967,896元，及房屋修繕費用44
    1,985，並代為繳納房屋稅54,124，以此抵銷租金及不當得
    利，則原告以每月2萬元請求之不當得利並無理由等語。並
    聲明:原告之訴駁回。訴訟費用由原告負擔。如受不利判決
    ，願供擔保請准宣告免為假執行。 
三、不爭執事項:
(一)被告與朱福祥於102年4月22日口頭約定朱福祥將系爭房地出
    租予被告，每月租金2萬元，但未訂書面契約。
(二)系爭房地原所有權人為朱福祥，於109年1月17日由朱福祥以
    贈與為原因關係，移轉登記予原告所有。
(三)被告目前仍占用系爭房地。　　
四、本院得心證之理由:　　　　　　　　
(一)被告占用系爭房地有無法律上權源？原告請求被告返還系爭
    房地予原告，有無理由?
 1、被告與朱福祥於102年4月22日口頭約定，朱福祥將系爭房地
    出租予被告，每月租金2萬元，但未訂書面契約，亦未訂期
    限，且未公證，此為兩造不爭執，已如前述，則此為不定期
    限租賃契約，依民法第450條第2項規定，各當事人得隨時終
    止契約。又系爭房地原所有權人為朱福祥，於109年1月17日
    由朱福祥以贈與為原因關係，移轉登記予原告所有。此為兩
    造不爭執，亦如前述，則依民法第425條第2項規定，因為朱
    福祥與被告間之租賃契約為未經公證之不動產租賃契約，且
    未定期限，則並無同條第1項買賣不破租賃之適用。從而，
    原告並無繼受朱福祥與被告間之租賃契約，被告占用系爭房
    地，並無合法之租賃權源，則原告請求被告應返還系爭房地
    ，為有理由，應予准許。
(二)原告請求被告給付160,000元及自起訴狀送達翌日起至返還
    系爭房地之日止，按月給付原告20,000元，有無理由？若有
    ，金額為若干？　
 1、系爭房地原所有權人為朱福祥，於109年1月17日由朱福祥以
    贈與為原因關係，移轉登記予原告所有，而被告無權占用系
    爭房地，系爭房地之租金為2萬元，已如前述，則原告請求
    被告應給付自109年1月17日起至起訴之日(109年9月16日)止
    ，已有8 個月，即已受有160,000 元（計算式：20,000元×8
     個月＝160,000 元）相當於租金之不當得利，爰依民法第17
    9 條規定請求被告給上開金額160,000元及自起訴狀送達翌
    日(即110年1月16日)起至返還系爭房地之日止，按月給付原
    告20,000元，為有理由，應予准許。
2、被告雖抗辯:朱福祥於102年4月22日起，與被告口頭約定由被
   告幫朱福祥購買保險，以繳納之保險費及管理房屋之修繕費
   用，折抵租金，朱福祥就不收系爭房地之租金。被告遂於104
   年起為朱福祥購買長照險及醫療險，自104年至108年間分別
   支付台灣人壽保險公司866,250元（173,250×5＝866,250），
   中國人壽保險公司967,896元，及房屋修繕費用441,000(000-
   000年間)，並代為繳納房屋稅54,124(自102年至108年止)，
   以此抵銷租金及不當得利云云，固提出被證2至22證物為證，
   惟原告請求之不當得利，係原告自109年1月17日取得系爭房
   地所有權起算至起訴之日(109年9月16日)止，共計8 個月，
   被告受有160,000元（計算式：20,000元×8 個月＝160,000 元
   ）相當於租金之不當得利，及自起訴狀送達翌日(即110年1月
   16日)起至返還系爭房地之日止，按月給付20,000元之不當得
   利，此係原告取得系爭房地所有權以後，被告無權占用系爭
   房地之不當得利債權，並非朱福祥為所有權人時，被告對系
   爭房地所積欠之租金及不當得利，被告不得以與朱福祥間之
   約定或對朱福祥取得之上開代繳保險費、房屋修繕費及房屋
   稅債權，對原告之債務主張抵銷，從而，被告之抵銷抗辯，
   並無理由。
(三)綜上，原告請求被告返還系爭房地及原告自109年1月17日取
    得系爭房地所有權之日起算至起訴之日(109年9月16日)止，
    共計8 個月，被告受有160,000元（計算式：20,000元×8 個
    月＝160,000 元）相當於租金之不當得利，及自起訴狀送達
    翌日(即110年1月16日)起至返還系爭房地之日止，按月給付
    20,000元之不當得利，為有理由，應予准許。　 
五、兩造陳明願供擔保，聲請宣告假執行及免為假執行，核無不
    合，爰酌定相當擔保金額准許之。
六、結論：原告之訴為有理由，依民事訴訟法78條、第390條第2
    項，第392條第2項，判決如主文。
中　　華　　民　　國　　111 　年　　3 　　月　　31　日
                民事第一庭法　官　朱玲瑤
以上正本係照原本作成。
如對本判決上訴，須於判決送達後20日內向本院提出上訴狀。如
委任律師提起上訴者，應一併繳納上訴審裁判費。
中　　華　　民　　國　　111 　年　　3 　　月　　31　日
                          書記官　曾秀鳳